【裁判字號】    98,破抗,33
【裁判日期】    981006
【裁判案由】    宣告破產
【裁判全文】
臺灣高等法院民事裁定                  98年度破抗字第33號
抗  告  人  甲○
上列抗告人因聲請宣告集元科技股份有限公司破產事件，對於中
華民國98年7月31日臺灣新竹地方法院98年度破更字第1號所為裁
定提起抗告，本院裁定如下：
    主  文
抗告駁回。
抗告費用由抗告人負擔。
    理  由
一、本件抗告意旨略以：伊係集元科技股份有限公司（下稱集元
    公司）之清算人，因該公司僅有資產為現金新台幣（下同）
    20 萬元，但積欠債務累計達4561萬2379元（詳如附表所示
    ），該公司資產顯已不足清償債務，爰依公司法第334條準
    用第89條、破產法第57條規定，向原法院聲請宣告該公司破
    產。然原法院不查，逕以該公司積欠稅款已逾前開資產20萬
    元，已無宣告破產實益為由，裁定駁回伊之聲請，於法自有
    違誤，求予將原裁定廢棄云云。
二、按營業稅稅款、滯報金、怠報金、滯納金及利息等稅捐之徵
    收，優先於普通債權；土地增值稅、地價稅、房屋稅之徵收
    ，優先於一切債權及抵押權；加值型及非加值型營業稅法第
    57條、稅捐稽徵法第6條第1項、第2項分別定有明文；且，
    對於破產財團之財產有優先權之債權，先於他債權而受清償
    （破產法第112條參照）。又債務人之資產已不足清償稅捐
    等優先債權，他債權人更無受償之可能，倘予宣告破產，反
    而須優先支付破產財團之管理、分配所生之費用及破產管理
    人之報酬等財團費用，將使破產財團之財產更形減少，優先
    債權人即稅捐機關之債權減少分配或無從分配，其他債權人
    更無在破產程序受分配之可能，顯與破產制度之本旨不合，
    尚難認有宣告破產之實益（最高法院98年度第4次民事庭會
    議決議(一)意旨參照）。經查：
    (一)、抗告人係集元公司之清算人，該公司資產僅有現金20萬
        元，並積欠稅款計525萬9786元（詳如附表所示）等情
        ，有卷附原法院民事庭95年10月18日新院雲民明95司15
        3字第21170號函、碩彥法律事務所保管條、行政起訴狀
        、訴願書、北區國稅局新竹市分局營業稅隨課核定稅額
        繳款書、新竹市稅務局98年7月10日新市稅欠字第09800
        23988號函可憑（見原法院97年度破字第14號卷第5至6
        頁、原法院卷第11頁、第16至30頁）。可徵相對人積欠
        之稅款已逾其資產，則本件自無宣告破產之實益甚明。
    (二)、抗告人雖主張：集元公司業已就其積欠94、95年度營利
        事業所得稅款部分，提起行政訴訟，該稅額既未確定，
        則該公司仍有破產之實益云云，固據提出行政起訴狀、
        訴願書為證（見本院卷第15至23頁）。惟查：
        1.按行政處分經合法送達即生效力，公法上債權債務關
          係亦告發生，該處分縱經提起行政救濟程序，惟在最
          終之判決或決定認定其為違法並撤銷該處分之前，仍
          不能否定其效力（最高行政法院86年度判字第3153號
          判決意旨參照）。
        2.集元公司積欠94、95年度營利事業所得稅額，雖因抗
          告人提起行政救濟程序而未確定，然核定前開所得稅
          額之行政處分於未經撤銷前，仍不失其效力，集元公
          司仍有積欠前開稅額之公法上債務存在。故抗告人主
          張：集元公司業已就其積欠94、95年度營利事業所得
          稅款部分，提起行政訴訟，該稅額既未確定，則該公
          司仍有破產之實益云云，並無可取。
    (三)、抗告人又主張：破產有無實益並非破產聲請之審查要件
        ，而係屬可否終止破產程序之問題，故集元公司財產既
        有不能清償債務之情形，法院即應准其宣告破產云云。
        然查：
        1.按破產，對債務人不能清償債務者宣告之，為破產法
          第57條所明定；又依同法第148條規定之旨趣，除債
          務人之財產不敷清償財團費用及財團債務外，尚難認
          無宣告破產之實益。是以，法院就破產之聲請，依同
          法第63條第2項之規定，應本於職權為必要之調查，
          倘債務人確無財產可構成破產財團，或債務人之財產
          不敷清償財團費用及財團債務，無從依破產程序清理
          其債務時，即得以無宣告破產之實益，裁定駁回聲請
          （最高法院96年度台抗字第398號裁定意旨參照）。
        2.準此以觀，債務人不能清償債務而向法院聲請宣告破
          產時，其有無宣告破產之實益，本即屬法院是否准予
          宣告破產之審查要件之一。是抗告人主張：破產有無
          實益並非破產聲請之審查要件，而係屬可否終止破產
          程序之問題，故於集元公司財產既有不能清償債務之
          情形，法院即應准其宣告破產云云，容有誤解，仍無
          可取。
    (四)、從而，原法院以集元公司積欠稅款已逾其資產，本件無
        宣告破產實益，而裁定駁回抗告人本件宣告集元公司破
        產之聲請，於法並無違誤。抗告意旨仍執前詞指摘原裁
        定不當，聲明廢棄，為無理由。
三、據上論結，本件抗告為無理由，爰裁定如主文。
中    華    民    國    98    年    10    月    6     日
                    民事第十三庭
                        審判長法  官  蕭艿菁
                              法  官  陳姿岑
                              法  官  楊絮雲
正本係照原本作成。
本裁定僅得以其適用法規顯有錯誤為理由，始可提起再抗告。如
提起再抗告，應於收受後10日內委任律師為代理人向本院提出再
抗告狀。並繳納再抗告費新台幣１千元。
中    華    民    國    98    年    10    月    8     日
                              書記官  王秀雲


司法院資訊處製作；財團法人民間司法改革基金會備份。
